【裁判字號】    96,上訴,3213
【裁判日期】    970221
【裁判案由】    強盜等
【裁判全文】
臺灣高等法院臺中分院刑事判決        96年度上訴字第3213號
上  訴  人  台灣苗栗地方法院檢察署檢察官
上  訴  人
即  被  告  乙○○
                      押)
選任辯護人  李添興律師
上列上訴人因強盜等案件，不服臺灣苗栗地方法院96年度訴字第
593號中華民國96年11月21日第一審判決（起訴案號：臺灣苗栗
地方法院檢察署96年度偵字第3939號），提起上訴，本院判決如
下：
    主  文
原判決撤銷。
乙○○犯準強盜罪，處有期徒刑伍年貳月。
    事  實
一、乙○○於民國（下同）96年8月11日凌晨3時許前某時，與傅
    聖等人在苗栗縣苗栗市之苗栗縣政府附近的某PUB店飲酒
    。嗣於96年8月11日凌晨3時許，駕駛車牌號碼JZ─3962號自
    用小客車，搭載不知情之傅聖，途經苗栗縣苗栗市○○里
    ○○街49號附近。詎乙○○於退伍後求職不順遂，且缺錢花
    用，心情不佳，因見深夜有獨身女子行走於巷道，乃興起意
    圖為自己不法所有之犯意，向傅聖佯稱欲下車小解，而改
    由傅聖坐於前述自用小客車之駕駛座上，並在車上等候。
    乙○○下車後，立即往苗栗市○○街巷道內走去，於靠近日
    新街49號樓下時，佯裝向被害人丙○○詢問：「是否認識住
    在樓上之徐×芸之人」等語，當丙○○答稱不認識時，趁丙
    ○○不及防備之際，旋即出手搶奪丙○○背在右肩上之背包
    【內有銀行信用卡4張、存摺2本、身份證、汽車駕照、汽車
    行照、健保卡、護照各1張、戒圍卡1本（起訴書及原審均漏
    載）、唇蜜2條（起訴書及原審均漏載）、水晶手鍊1串、象
    牙材質印章1枚及現金新台幣（下同）千元鈔票7張、硬幣20
    元等財物】，因用力過猛致背包之手提帶一端斷掉，惟乙○
    ○旋即用手抓住背包，而得手，丙○○見狀，為保衛自己的
    財產，立刻出手拉住另一端未斷掉之手提背包，與乙○○拉
    扯，乙○○明知丙○○己拉住背包，竟為防護贓物，當場繼
    續猛力拉扯該背包，並猛力甩動造成丙○○跌倒，且於丙○
    ○雙手緊抓背包不放之際，強力將業已跌倒在地的丙○○拖
    行約10公尺，丙○○並高喊數聲「救命」，乙○○以此強暴
    的方式，迄丙○○難以抗拒而鬆手，丙○○因而受有右上臂
    瘀傷14乘8公分、右小腿瘀傷3乘3公分、右踝擦傷瘀傷2乘2
    公分、右大腿後側瘀傷2乘2公分、左後腰瘀傷3乘3公分及雙
    腕挫傷等傷害。乙○○強取該背包後，迅即逃離現場，跑至
    傅聖上開停車處並上車，復指示傅聖趕緊駕車離開該處
    。乙○○返回苗栗縣公館鄉五谷村10鄰五谷295之1號住處後
    ，立即取出背包內之現金7千零20元，並在公館鄉鶴岡村何
    家祠堂前河堤旁，將其餘贓物予以點火焚燒。嗣經丙○○報
    警，於同日上午6時30分許，經警循線在乙○○住處將其查
    獲，測得乙○○的呼氣酒精濃度為每公升0.20毫克。並由乙
    ○○帶同警方於上述焚燒贓物之處，扣得未完全燒毀之郵局
    存摺1本、戒圍卡1個、手鍊1串（只剩6顆水晶珠）、印章1
    枚、背包1個、罐裝唇蜜2條及7千元等物（以上之物業已發
    還丙○○）。
二、案經丙○○訴由苗栗縣警察局苗栗分局報告臺灣苗栗地方法
    院檢察署檢察官偵查起訴。
    理  由
一、證據能力方面：按被告以外之人於審判外之陳述，雖不符刑
    事訴訟法第159之1至第159之4條之規定，而經當事人於審判
    程序同意作為證據，法院審酌該言詞陳述或書面陳述作成時
    之情況，認為適當者，亦得為證據。當事人、代理人或辯護
    人於法院調查證據時，知有第159條第1項不得為證據之情形
    ，而未於言詞辯論終結前聲明異議者，視為有前項之同意。
    刑事訴訟法第159之5條第1項、第2項分別定有明文。卷附證
    人傅聖、張友騰於警詢時所為的陳述（參偵卷第19至21頁
    ，第96至97頁），及警員職務報告書（參偵卷第55頁），均
    係被告以外之人於審判外之陳述，且不符刑事訴訟法第159
    之1至第159之4條之規定，原無證據能力。但檢察官、被告
    及辯護人，於本件言詞辯論終結前，均未對上述證人等於警
    詢時陳述，及警員職務報告之證據能力表示異議。而本院依
    據前述陳述及職務報告作成時之情況觀察，認均無不適當之
    情形，依據上開法律之規定，本院自得將之採為認定犯罪事
    實之證據。次按被告以外之人於偵查中向檢察官所為之陳述
    ，除顯有不可信之情況者外，得為證據，刑事訴訟法第159
    條之1第2項定有明文。而觀諸證人即告訴人丙○○、證人傅
    聖，於檢察官訊問時具結後的證詞（參偵卷第79至80 頁
    ；第80至81頁），就形式上觀察，並無任何不適當的情形，
    且無顯不可信的情事，依據上述規定，均有證據能力。
二、訊據上訴人即被告乙○○（下稱被告）對於其在上揭時地飲
    酒、搭載不知情之傅聖及因心情不佳缺錢花用，於上述時
    、地，搶奪被害人即證人丙○○（下稱證人丙○○）背包，
    背包內有現金7020元，搶奪後並將背包除現金外，餘連同其
    內之物一併焚燒等事實坦白承認，惟矢口否認有準強盜之犯
    行，辯稱：其搶奪丙○○之皮包時，皮包帶一拉就斷掉，其
    就拿著皮包往前跑，並未與丙○○拉址，也沒拖行丙○○，
    更無傷害丙○○，丙○○的傷是追逐其過程中自行跌倒所造
    成的，並非拖行所造成的等語。辯護人辯護意旨另以：被告
    對丙○○之行為，並未至使致不能抗拒之程度，應只是單純
    搶奪而已等語。經查：
（一）證人丙○○於原審審理時結證稱：「（問：你的背包放在
      身上的什麼地方被搶？）右手肩上。」、「（問：只是掛
      在肩上，還是有斜背過繞過頸部到左邊？）沒有斜揹，只
      是掛在右肩上。」、「（問：在被搶之前，你的雙手有提
      著背包或是按住背包本身嗎？）沒有，只是掛著，我的右
      手拿大樓的鑰匙，左手另外拿著車鑰匙及手機。」、「（
      問：你當時你說你的右手拿著大門的鑰匙，是否已經有要
      開門的動作了？）是的，有要開門，但是鑰匙還沒有插入
      鑰匙孔。」、「（問：被告是抓住背包的哪個地方行搶？
      ）包包上面有兩條手提的細帶，兩條細帶都掛在我的肩上
      ，被告就直接從手提的地方搶走，帶子就斷掉了。」、「
      （問：被告有沒有抓住背包的本身，行搶時？）有，他扯
      掉帶子後，有抓住包包的本身。」、「（問：被告一下手
      ，背包的兩條手提部分是否就斷掉了？）兩條的一邊都斷
      掉，另外一邊的兩條都還黏在包包上。」、「（問：手提
      袋斷掉之後，背包的本身是否就已經在被告的手上？）被
      告扯已經斷掉的一邊，手抓住包包的本體，我扯我背後沒
      有斷掉的這邊。」、「（問：你剛才講，當時手上兩手都
      還拿著其他的物品，又準備開門，怎麼有辦法還抓住包包
      呢？）因為我右手要開大門的鑰匙已經掉了，所以我是用
      兩手與被告爭執。」、「（問：你皮包被搶之後，究竟有
      沒有被被告拖行？）有的，當時我大叫救命，、、」、「
      （問：是否能把你所述被拖行的情形陳述？）被告要強行
      拿走我的包包，我所有的東西都在包包裡面，我要捍衛我
      的皮包，在拉扯時，我不放，被告也不放，被告又喝了酒
      ，力氣很大，我就跌倒了，我就被拖著走。」、「（問：
      被拖行了多遠？）我沒有數字觀念，我昨天早上有跟警察
      先生去現場勘查，我跟警察說大概從哪個地方被拖到哪個
      地方，警察說大約有10公尺。」、「（問：你是抓著哪個
      地方被拖行？）抓著我的包包。」、「（問：你的體重有
      多重？）大概40公斤。」、「（問：你的皮包是什麼材質
      的，怎麼會一拉就斷掉了？）那種包包很容易斷掉，而且
      被告很魁梧，而且是個男人，且又喝了酒，他是狠了心要
      搶這個包包。」、「（問：後來你有沒有再追這個被告？
      ）有，雖然我已經跌倒在地上，後來我有去追，、、」、
      「（問：當時是否有一個騎機車的男子看到你在追被告？
      ）那個男子是坐在機車的上面，他剛上班回來，坐在機車
      上面，他以為我與被告是情侶在吵架，後來我一直喊救命
      ，我告訴他我被搶劫，我當時跌倒在地上，他才幫我追，
      他幫我追到天雲街，看到被告跳到傅聖的車子上。」、
      「（問：你剛才講說那個男子坐在機車上面，與你被搶的
      距離？）我對數字沒有概念，但是那個男子坐在機車的地
      方，與我被搶的地方有一點轉彎的情形，無法直接看到，
      是我與被告拉扯到外面去時，那個男子才看到。」、「（
      問：你在追被告的過程中，有沒有跌倒過？）沒有。」、
      「（問：你在警訊時，是否曾經出示你手部受傷的部位給
      警察拍照？）是的。」、「（問：當時為何沒有出示你右
      小腿瘀傷等傷害的事實？）我當時穿著牛仔褲，難道你要
      我把褲子脫掉嗎。」、「（問：當時為何沒有跟警察說這
      些小腿、右踝等有受傷的情形？）那時候我沒有想太多，
      那時候只是心裡著急包包能不能拿回來。」、「（問：你
      當時有沒有跟警方說你穿著的牛仔褲已經破掉了？）警察
      沒有問，警察問什麼我就答什麼。」、「（問：你被搶的
      錢，被告是否已經還你了？）還了7千元。」、、「（問
      ：被告強拉你、拖行你，他的力量你有沒有辦法抗拒？）
      依我正常的反應，如果他要殺我的話，我也跟他拼了。」
      、「（問：因為你有抗拒他，才會被他拖行這麼遠？）對
      的，如果我沒有辦法抗拒他，怎麼會被他拉這麼遠。」、
      「（問：你跌倒之後，是在地上跟被告拉，還是什麼時候
      ？）我跌倒之後，才被被告拉．．。」、「（問；你為何
      人會往前移動？）因為我被被告拖著走。」等語（參原審
      卷96年11月7日審判筆錄第3至8頁）。
（二）證人丙○○於檢察官偵查時結證稱：「（問：案發當天為
      何受傷？）我背包背右肩，被告先走過來，問我樓上有無
      一位叫『徐什麼芸的』，我說不認識，被告當時站在我右
      手邊，我當時右手拿門鑰匙要開門，左手拿車鑰匙及另1
      支行動電話，被告就突然把我背包扯下來，．．．被告硬
      跟我拉扯，被告手用力甩時我有跌倒，我起來搶皮包時他
      還是用力拉，所以我在地上拖行10幾公尺，我當時是穿牛
      仔褲有破損（後來已經丟掉了），當時旁邊有個住在我樓
      上的年輕人以為我們是情侶吵架，我有喊救命，連4樓的
      人都有聽到聲音出來看，住在我樓上的年輕人有過去追被
      告、、、」、「（問：在現場有無看到傅聖？）沒有。
      」、「（問：提示被告8月11日所畫現場位置圖，方向及
      位置是否正確？）正確。」等語（參偵卷第81至82頁）。
（三）是由證人丙○○之上述證詞，可知其係證稱案發當日，回
      到租屋處大門前，右手持鑰匙正要開門，但鑰匙尚未插入
      鑰匙孔時，被告乙○○詢問其：「是否認識住在樓上之徐
      ×雲之人」，其則回答不認識時。被告乙○○立刻即出手
      搶奪其背在右肩上之背包，因用力過猛致背包之手提帶一
      端斷掉，惟被告乙○○旋即用手抓住背包而得手，其見狀
      為保衛自己的背包，立即出手拉住另一端未斷掉之手提背
      包，與被告乙○○拉扯。但被告乙○○並未罷手，繼續猛
      力拉扯該背包，並猛力甩動造成其跌倒。被告乙○○並於
      證人丙○○雙手緊抓背包不放時，強行將其拖行約10公尺
      ，嗣其難以抗拒，強取其背包，造成其受有如事實欄所示
      之傷害。而其被拖行過程中，高喊數聲「救命」，至難以
      抗拒鬆手時，斯時，有1位住在其樓上的年輕人（即證人
      張友騰），誤以為係情侶吵架，待其簡略說明後，該名年
      輕人追趕被告乙○○，其亦隨著被告乙○○離開的路線自
      後苦追，但在追趕被告乙○○期間並未跌倒等情。
（四）證人張友騰於原審審理時結證稱：「（問：96年8月11日
      凌晨3點多，你是否有看到剛才在庭上的潘小姐在追在庭
      上的被告？）有。」、「（問：你是跟被害人丙○○住同
      一棟大樓嗎？）是的。」、「（問：跟被害人出入是同一
      個大門嗎？）是的。」、「（問：當天在你看到潘小姐追
      被告之前，你有沒有看到被告搶被害人潘小姐的過程？）
      沒有，我只看到搶皮包的人跑了。」、「（問：你在距離
      你家大門的地方多遠看到潘小姐在追被告？）不會很遠。
      」、「（問：你有沒有看到剛才的那位潘小姐被被告拖著
      走？）我當時是騎著機車要回家，我只看到有一個人拿著
      皮包在跑，我知道那個小姐跑不動，受傷，拉扯的時候我
      沒有看到。」、「（問：你有沒有看到剛才潘小姐跌倒在
      地？）我當時已經回到家的大門口停好機車，我以為他們
      是情侶在吵架，我印象中潘小姐跌倒在地，喊救命。」、
      「（問：你剛才看到被害人潘小姐跌倒在地，你是潘小姐
      跌倒在地的前幾秒看到的？）我看到的時候，是騎機車剛
      要回來，有一個人拿著包包在跑。」、「（問：你看到潘
      小姐跌在地上幾秒？）應該沒有幾秒，我有問潘小姐什麼
      事情。」、「（問：你看到的時候，潘小姐已經跌倒在地
      上了，還是你看著潘小姐跌倒在地上？）那時候已經在地
      上了。」、「（問：跌倒之前的事情你有看到嗎？）沒有
      。」、「（問：你剛才回答辯護人時，你說印象中潘小姐
      跌倒，檢察官問你時，你很明確的說潘小姐跌倒，為何前
      後的回答不同？）我的表達方式很難表達，好像我是犯人
      這樣在問我，我會緊張。那時候潘小姐確實已經跌倒在地
      上了。」、「（問：你是否還有印象，潘小姐跌倒的地方
      ，離你們住處的大門大概有多遠？）10公尺左右。」、「
      （問：潘小姐在喊救命時，你已經把機車停好了嗎？）我
      停好之前，我已經看到有人拿著包包跑掉，我也有聽到有
      人喊救命，我再去問潘小姐發生什麼事情，她才跟我講。
      」、「（問：你在警訊所述是否實在？）實在。」、「（
      問：你下班之後，騎機車有經過被害人與被告兩人的身邊
      去停車嗎？）我當時是從大同國小附近的小路騎機車要回
      家，有看到有人跑過去，沒有經過他們的身邊。」等語（
      參原審卷96年11月7日審判筆錄第10至13頁）。是由其上
      述證詞，衡酌其於警詢時的陳述（參偵卷第96至97頁），
      可知其係證稱於96年8月11日凌晨3時許，騎乘機車回苗栗
      縣苗栗市○○里○○街49號租屋處，業已停妥機車，發覺
      證人丙○○已經跌倒在地，正在喊救命，有1個人拿著皮
      包跑掉。其本以為是情侶在吵架，待證人丙○○告知其上
      情後，其追至苗栗市○○路與天雲街口，約追了20公尺為
      該人逃逸。其並未看見證人丙○○倒地前的情形等情。
（五）證人傅聖於檢察官偵查時結證稱：「（問：提示被告8
      月11日所畫現場位置圖，方向及位置是否正確？）正確。
      」、「（問：案發時為何在該處？）一開始是被告開車，
      車子是被告的，我跟被告及他堂哥在縣政府的PUB喝酒，
      喝完酒後他說要回家，先載他堂哥回公館家，然後他說心
      情不好，再載他到苗栗市逛，經過該處時他說要上廁所，
      我在車上等他，他開門下車後就往後面走。」、「（問：
      被告多久後回來？）4、5分鐘，我只知道他開門上車叫我
      快走。」、「（問：原來他去上廁所前是他開，後來為何
      變你開？）他上廁所前叫我開，所以我先換到駕駛座的位
      置。」、「（問：有看到被告帶何東西上車？）當時沒有
      注意，他上車只叫我快走，後來快到他家時，他才跟我講
      他去拿人家的皮包，、、」、「（問：知否被告下車是要
      搶皮包？）我不知道，他只叫我等一下，他要去上廁所。
      」等語（參偵卷第80至81頁）。是由其上述證詞，衡酌其
      於警詢時的陳述（參偵卷第19至21頁），可知其係證稱與
      乙○○於96年8月11日凌晨，在苗栗市之苗栗縣政府附近
      的某PUB店飲酒。迄於96年8月11日凌晨3時許，被告乙○
      ○心情不佳，要求其陪同在苗栗市逛逛，乃駕駛車牌號碼
      JZ─3962號自用小客車，搭載其途經苗栗市○○街49號附
      近。而被告乙○○向其稱欲下車小解，而由其坐於前述自
      用小客車之駕駛座上，並在車上等候。被告乙○○下車後
      約4、5分鐘，跑步衝過來跳上車後，叫其趕快開車，其駕
      車離去後至被告乙○○住處，被告乙○○方告知其拿他人
      的背包等情。
（六）被告乙○○於警詢時陳稱因酒醉又欠錢花用所以行搶等語
      （參偵卷第9頁）；其於檢察官訊問時陳稱略以：其於96
      年7月17日剛退伍，找不到工作，在文化中心喝酒，喝完
      酒載朋友走大同國小旁邊那1條路，要到三角公園。其在
      大同國小旁邊那條路的旁邊，有1條巷子的轉角可走到金
      玉滿堂遊藝場之處，看見1名女子。其將車子停住，用走
      的走另外1條巷子，其猜想可能可以看到該名女子，所以
      走過去。其在苗栗市○○街49號與該名女子攀談，在該名
      女子轉回身開門不注意時，用雙手抓住背包，其拉一下帶
      子即斷掉。包包到手後，請朋友趕快開車載其回家。其回
      家後，將包包內現金拿出來，包包拿到附近的河邊燒掉，
      並沒有分錢給朋友，早上6點多，警察就來了。現場遺留
      的脫鞋是其所穿的，因當兵時就沒有錢，而且當時有喝酒
      壯膽才去拿別人皮包等語（參偵卷第58至60頁）。
（七）是徵諸證人丙○○、張友騰、傅聖之上述證詞，就其等
      所見互相參酌、比對，互核並無齟齬，再衡諸卷附大千綜
      合醫院96年8月11日診斷證明書、苗栗分局南苗派出所當
      事人酒精測定紀錄表各1份（參偵卷第38至39頁）、苗栗
      分局南苗派出所執行同意搜索證明書、搜索扣押筆錄、扣
      押物品目錄表、扣押物品清單、警員職務報告、贓物認領
      保管單各1份（參偵卷第30至35頁、69頁、第55頁、第23
      頁）、照片（含監視錄影器翻拍之照片，參偵卷第41 至
      54頁、第87頁）、被告乙○○所繪的現場圖1張（參偵卷
      第63頁）及被告前揭供述。可知被告乙○○於96年8月11
      日凌晨，與證人傅聖等人，在苗栗縣政府附近的某PUB
      店飲酒。嗣於96年8月11日凌晨3時許，駕駛車牌號碼JZ─
      3962號自用小客車，搭載不知情的傅聖，途經苗栗縣苗
      栗市○○里○○街49號附近。但被告乙○○於退伍後求職
      不順遂，且缺錢花用，心情不佳，因見深夜有獨身女子行
      走於巷道，乃興起搶奪財物的意思，向證人傅聖佯稱欲
      下車小解，而改由證人傅聖坐於前述自用小客車之駕駛
      座上，並在車上等候。被告乙○○下車後，立即往苗栗市
      ○○街巷道內走去，於靠近日新街49號樓下時，佯裝向證
      人丙○○詢問：「是否認識住在樓上之徐×芸之人」等語
      ，當證人丙○○答稱不認識時，趁證人丙○○不及防備之
      際，旋即出手搶奪證人丙○○背在右肩上之背包（內有如
      事實欄所示之物），並將背包之手提帶一端扯斷，惟被告
      旋即用手抓住背包，而得手，證人丙○○見狀，為保衛自
      己的財產，立刻出手拉住另一端未斷掉之背包，與被告乙
      ○○拉扯。而被告乙○○見狀，竟不罷手，繼續猛力拉扯
      該背包，並猛力甩動造成證人丙○○跌倒，且於證人丙○
      ○雙手緊抓背包不放之際，強力將業已跌倒在地的丙○○
      拖行約10公尺，證人丙○○則高喊數聲「救命」，至證人
      丙○○難以抗拒鬆手，以上述強暴之方法，強取證人丙○
      ○的背包，並因而造成證人丙○○受有如事實欄所示之傷
      害。被告乙○○迅即逃離現場，跑至證人傅聖上開停車
      處並即上車，並指示證人傅聖趕緊駕車離開該處。被告
      乙○○返回其住處後，立即取出背包內之現金，並在公館
      鄉鶴岡村何家祠堂前河堤旁，將其餘贓物焚燒。迄經警循
      線在被告乙○○住處將其查獲，測得被告乙○○的呼氣酒
      精濃度為每公升0.20毫克。被告乙○○帶同警方於上述焚
      燒贓物之處，扣得未完全燒毀之郵局存摺1本、戒圍卡1個
      、手鍊1串（只剩6顆水晶珠）、印章1枚、背包1 個、罐
      裝唇蜜2條及7千元，應為本件案發的經過。
（八）被告乙○○雖辯稱：其搶奪丙○○之皮包時，皮包帶一拉
      就斷掉，其就拿著皮包往前跑，並未與丙○○拉址，也沒
      拖行丙○○，更無傷害丙○○，丙○○的傷是追逐其過程
      中自行跌倒所造成的，並非拖行所造成的等語。辯護人辯
      護意旨另以：被告對丙○○之行為，並未至使致不能抗拒
      之程度，應只是單純搶奪而已等語。但查，被告身高為16
      5公分，體重86公斤（參原審卷96年11月7日審判筆錄第16
      頁）），其身材壯碩。而證人丙○○體重僅40公斤（參同
      上審判筆錄第5頁），足見被告乙○○之身材、體型及體
      力，強過證人丙○○甚多。然觀之證人丙○○的上述證詞
      ，及衡酌前述的卷證資料，可知證人丙○○於案發當時所
      揹的背包及背包內之物品，具有相當的經濟價值，對證人
      丙○○而言，係很重要的物品。當證人丙○○突然遭被告
      乙○○搶奪得手後，為捍衛其財產，於危急之際，因腎上
      腺素的激發，會使其產生非常大的力量，與體型、體力強
      過其甚多的被告乙○○相抗衡，另參以證人張友騰證稱：
      丙○○跌倒的地方，離你們住處的大門約10公尺左右，且
      其並未目擊被告與丙○○拉扯及拖行，但一看見時丙○○
      已跌倒在地，而以當時搶奪時間尚短，其目擊時應屬當時
      之狀態，而與證人丙○○之證述互核相符；再則，證人丙
      ○○於案發當日，身穿牛仔褲，受有右上臂瘀傷、右小腿
      瘀傷、右踝擦傷瘀傷、右大腿後側瘀傷、左後腰瘀傷及雙
      腕挫傷等傷害，已如前述。以證人丙○○所受的傷勢觀察
      ，被告乙○○若強拉證人丙○○的背包致背包帶一端斷裂
      ，搶得背包後，旋即離開該處或者證人丙○○追趕被告乙
      ○○時跌倒，衡諸常情，證人丙○○應僅有單向之傷勢，
      不可能分別在右小腿、右踝、右大腿、左後腰等分別受有
      傷害。再衡酌證人丙○○所受的傷勢比對丙○○之證述，
      可知係證人丙○○與被告乙○○拉扯該背包，且經被告乙
      ○○用力甩動後跌倒，於證人丙○○跌倒在地，但仍緊抓
      背包不放時，被告乙○○強行拉扯背包，連背包帶著證人
      丙○○在地上拖行數公尺，方能造成前述傷勢。是被告之
      上述辯解為虛，委無足採。
（九）雖證人丙○○於原審中證稱：其被搶之現金為2萬5千元等
      語，然被告搶奪之時間為96年8月11日凌晨3時許，被查獲
      時間為當日上午6時30分許，兩者相距僅3小時半而已，且
      卷內除證人丙○○之證述外，餘並無任何事證互為參酌（
      如當日領款資料等），又無證據顯示證人丙○○之背包內
      有現金2萬5千元，亦無證據顯示被告於該3小時半之期間
      內尚有至其他處所消費，自應以查扣之現金及2人供述相
      符之處資為認定被強取之金額，即7020元。雖證人丙○○
      於原審證稱：其被被告拖行10公尺後，已無力氣了等語，
      原審並據此而認證人丙○○已至不能抗拒之程度。惟按，
      是否不能抗拒，應以通常人之心理狀態為準。如行為人所
      實施之不法手段足以抑制通常人之抗拒，使之喪失自由意
      思，即與不能抗拒之意義相當（最高法院80年度第4次刑
      事庭會議決議參照）。次按，查刑法第329條準強盜罪之
      規定，將竊盜或搶奪之行為人為防護贓物、脫免逮捕或湮
      滅罪證而當場施強暴、脅迫之行為，視為施強暴、脅迫使
      人不能抗拒而取走財物之強盜行為，乃因準強盜罪之取財
      行為與施強暴、脅迫行為之因果順序，雖與強盜罪相反，
      卻有時空之緊密連接關係，以致竊盜或搶奪故意與施強暴
      、脅迫之故意，並非截然可分，而得以視為一複合之單一
      故意，亦即可認為此等行為人之主觀不法與強盜行為人之
      主觀不法幾無差異；復因取財行為與強暴、脅迫行為之因
      果順序縱使倒置，客觀上對於被害人或第三人所造成財產
      法益與人身法益之損害卻無二致，而具有得予以相同評價
      之客觀不法。故擬制為強盜行為之準強盜罪構成要件行為
      ，雖未如刑法第328條強盜罪之規定，將實施強暴、脅迫
      所導致被害人或第三人不能抗拒之要件予以明文規定，惟
      必於竊盜或搶奪之際，當場實施之強暴、脅迫行為，已達
      使人難以抗拒之程度，其行為之客觀不法，方與強盜行為
      之客觀不法相當，而得與強盜罪同其法定刑（大法官會議
      釋字第630號解釋理由參照)。證人丙○○固於原審證稱：
      其被被告拖行10公尺後，已無力氣了等語，惟其亦證稱：
      被告力氣很大，跌倒後，其因抗拒才被拖著走等語。則自
      證人丙○○當時被拖行之情形以觀，被告所實施之拖行尚
      未達使其喪失自由意思，復從通常人之心理狀態以觀，被
      害人被強力拖拉已盡力保護自己財物，表示其並未喪失自
      由意思，惟已達難以抗拒之程度時，其即必須鬆手，方為
      人情之常，從而證人丙○○被拖行應係至難以抗拒，而尚
      非屬不能抗拒。辯護意旨辯以被告對丙○○之行為，並未
      至使致不能抗拒之程度等語，應屬可採，惟另辯以應只是
      單純搶奪而已等語，與上述事證不符，自不足採信。
（十）綜上所述，被告之辯解，均為臨訟卸責之詞，不能採信。
      此外，又有診斷證明書、苗栗分局南苗派出所當事人酒精
      測定紀錄表各1份、苗栗分局南苗派出所執行同意搜索證
      明書、搜索扣押筆錄、扣押物品目錄表、扣押物品清單、
      警員職務報告、贓物認領保管單各1份、照片（含監視錄
      影器翻拍之照片、被告乙○○所繪的現場圖1張在卷可憑
      ，是其犯搶奪罪，為防護贓物，而當場施以強暴之犯罪事
      證已臻明確，其犯行洵堪認定。
三、本件被告乙○○於搶奪證人丙○○背包得手後，為防護該背
    包即贓物不被奪回，對欲奪回背包之證人丙○○施以拉址、
    用力甩動致證人丙○○跌倒在地，並於其緊抓背包不放時，
    強行拖行證人丙○○約10公尺，並致證人丙○○受有如事實
    欄所示之傷勢，迄證人丙○○難以抗拒而鬆手之所為，核其
    所犯，係犯刑法第329條之準強盜罪，應依同法第328條第1
    項之規定論處。又刑法第329條所稱之強暴，係指施暴行於
    人，並不以生傷害結果為必要。而傷害因屬暴行之加重結果
    ，當然包括強暴。本件被告固以拉址、用力甩動、強行拖行
    之強暴方式，並因而造成證人丙○○受傷，惟此等傷勢乃被
    告為防護贓物施強暴所致，應為準強盜罪所吸收，應不另論
    罪。公訴人認應另成立傷害罪，尚有未洽。檢察官上訴意旨
    另以：本件傅聖應屬共犯而非不知情之人及被告於強盜犯
    行後將證人丙○○之背包等物燒毀，應另成立湮滅他人之犯
    罪及毀損罪等語。惟查，依卷內資料所示證人丙○○證稱：
    其並未看見傅聖等語，被告亦稱：其本件犯行傅聖並不
    知情等語，而傅聖亦否認知情，且檢察官亦未具體指出有
    何證據足以認傅聖係共犯，可知並無證據顯示傅聖係共
    犯；另刑法第165條所謂湮滅、隱匿關係他人刑事被告案件
    之證據，必以所湮滅、隱匿者非其本人犯罪之證據為要件，
    否則縱與其他共同被告有關，亦難論以湮滅、隱匿刑事證據
    罪名（最高法院94年度台上字第5721號判決參照）。本件被
    告所燒燬者乃其本人犯罪之證據，自無湮滅他人證據之問題
    ，另被告強盜後之燒燬行為乃事後處分行為，為不罰之後行
    為，況毀損罪係告訴乃論之罪，此部分並未據告訴人丙○○
    告訴，自不再本院審理之範圍。從而檢察官此部分之上訴並
    無理由。
四、原審以被告之罪證明確，予以論罪科刑，固非無見，惟原審
    疏未考量證人丙○○之被拖行而被強盜，僅達難以抗拒之程
    度，被告之行為係犯刑法第329條之準強盜罪，而其傷勢乃
    被告為防護贓物施強暴所致，應為準強盜罪所吸收，應不另
    論罪。原審認定被告係犯刑法第328條第1項及第277條之想
    像競合犯，尚有未洽；又被告強得之金額為7020元而非2500
    0元，亦有未洽。雖檢察官如上述之上訴意旨並無理由，己
    如前述，另指摘原判決量刑過輕亦無理由；被告上訴辯稱：
    其強得之金額為7020元及其對證人丙○○之行為尚未達不能
    抗拒之程度，雖有理由，然辯稱其僅犯搶奪而已，則無理由
    。惟原判決既有可議，自應由本院予以撤銷改判。爰審酌被
    告並未有前科之品行（參卷附臺灣高等法院被告前案紀錄表
    ），其年富力盛，不思以正當方法獲取財物，竟尾隨被害人
    ，乘機搶奪財物，復為防護贓物而將被害人拖行約10公尺，
    造成被害人身心之傷害不小，事後坦承搶奪之犯行亦非全無
    悔意，並以8萬元與被害人達成和解，犯後態度尚非不佳等
    一切情狀，量處有期徒刑5年2月，以示懲儆。
五、據上論斷，應依刑事訴訟法第369條第 1項前段、第364條、
    第299條第1項前段，刑法第329條、第328條第1項，判決如
    主文。
本案經檢察官甲○○到庭執行職務。
中    華    民    國    97    年    2     月    21    日
            刑事第八庭  審判長法  官  羅  得  村
                              法  官  張  靜  琪
                              法  官  吳  進  發
上列正本證明與原本無異。
如不服本判決應於收受送達後十日內向本院提出上訴書狀，其未
敘述上訴之理由者並得於提起上訴後十日內向本院補提理由書（
均須按他造當事人之人數附繕本）。
                              書記官  柯  孟  伶
中    華    民    國    97    年    2     月    21    日
附錄條文：
中華民國刑法第328條第1項
意圖為自己或第三人不法之所有，以強暴、脅迫、藥劑、催眠術或他法，
至使不能抗拒，而取他人之物或使其交付者，為強盜罪，處 5 年以上有期
徒刑。
中華民國刑法第329條
竊盜或搶奪，因防護贓物、脫免逮捕或湮滅罪證，而當場施以強暴脅迫者
，以強盜論。


司法院資訊處製作；財團法人民間司法改革基金會備份。
